臺灣臺中地方法院刑事判決
110年度金訴字第573號
公  訴  人  臺灣臺中地方檢察署檢察官
被      告  池鴻長



上列被告因詐欺等案件，經檢察官提起公訴（109年度偵字第334
98號、110年度偵字第566號、第6848號、第9184號），本院判決
如下：
    主    文
乙○○犯如附表編號㈠至㈤「主文」欄所示之罪，各處如附表附表
編號㈠至㈤「主文」欄所示之刑。應執行有期徒刑貳年貳月。
其餘被訴以網際網路為傳播工具對公眾散布而犯詐欺取財部分無
罪。
    犯罪事實
一、乙○○自民國109年10月7日前某日，加入真實姓名年籍不詳、
    綽號「偉哥」、「皮卡丘」之成年人所屬之三人以上具有持
    續性、牟利性、結構性詐欺集團犯罪組織，參與提供金融帳
    戶並提領詐欺款項之工作，乙○○、「偉哥」、「皮卡丘」及
    其餘詐欺集團成年成員意圖為自己不法之所有，共同基於參
    與犯罪組織、三人以上共同犯詐欺取財之犯意聯絡，推由乙○○於109年10月7日某時，向不知情之友人甲○○佯稱：因工作
    需求，欲借用金融帳戶云云，以該方式對甲○○施以詐術，致
    其誤信為真，因而陷於錯誤而為應允，於同日13時許，在臺
    中市○○區○○路0段000號元大商業銀行水湳分行外某處，將甲○○向元大商業銀行申設之帳號000-00000000000000號帳戶(
    下稱元大銀行帳戶)之存摺、提款卡、密碼、印章及身分證
    交予乙○○，乙○○再於其後某時，將其詐得前開元大銀行帳戶
    資料提供予不詳之人，作為人頭帳戶使用。
二、乙○○、「偉哥」、「皮卡丘」及其餘詐欺集團成年成員意圖
    為自己不法之所有，共同基於參與犯罪組織、三人以上共同
    犯詐欺取財、隱匿、持有他人犯罪所得之犯意聯絡，分別為
    下列行為：
(一)不詳之人於109年8月間某日，透過FACEBOOK(下稱臉書)社群
    網站與丙○○結識，復於其後某時，藉由LINE通訊軟體(帳號
    「fxtrading」)與之聯繫，佯稱：投資外匯，可獲利15-20％
    ，因帳戶遭凍結，須再度匯款始能出金云云，以前揭方式對
    丙○○施以詐術，致其誤信為真，因而陷於錯誤，於109年10
    月8日12時14分42秒許，在新北市○○區○○○路0段000號臺北富
    邦銀行林口分行，臨櫃匯款新臺幣(下同)38萬元至前揭元大
    銀行帳戶。
(二)不詳之人於109年8月18日某時，透過WE-CHAT(下稱微信)通
    訊軟體與庚○○聯繫，佯稱：係「曲典銘」，目前在「鴻博交
    易」網路平臺投資比特幣，可供獲利云云，以前揭方式對庚○○施以詐術，致其誤信為真，因而陷於錯誤，於109年10月8
    日12時1分31秒許，在臺中市○○區○○路0段000號渣打國際商
    業銀行南屯分行，臨櫃匯款54萬8,334元至前揭元大銀行帳
    戶。
(三)不詳之人於109年9月16日12時25分許前某時，透過LINE通訊
    軟體與壬○○聯繫，佯稱：係「陳永強」，投資彩金，可供獲
    利，投資一定金額，可額外獲利10％云云，以前揭方式對壬○○施以詐術，致其誤信為真，因而陷於錯誤，於109年10月8
    日12時22分35秒許，在臺南市○○區○○路000號元大商業銀行
    佳里分行，臨櫃匯款6萬元至元大銀行帳戶。
(四)不詳之人於109年9月9日14時14分許，透過INSTAGRAM社交軟
    體與辛○○結識，復以LINE通訊軟體(帳號「VIPcustomerserv
    ice」)及微信通訊軟體與之聯繫，佯稱：在「幣交所」網路
    平臺投資比特幣，可供獲利云云，以該方式對辛○○施以詐術
    ，致其誤信為真，因而陷於錯誤，於同年10月8日12時48分1
    3秒許，操作網路銀行轉帳匯款10萬元至元大銀行帳戶。
(五)迨丙○○、庚○○、壬○○及辛○○相繼完成匯款後，乙○○再以代為
    領取工程款為由，委託不知情之王皓翔於109年10月8日12時
    38分43秒許，在臺中市○區○○路0段000號元大商業銀行復興
    分行，自元大銀行帳戶臨櫃提領100萬元，復於同日13時56
    分37秒許，在臺中市○區○○路0段0號元大商業銀行臺中分行
    ，自元大銀行帳戶臨櫃提領71萬元，並於不詳時、地，將元
    大銀行帳戶存摺、印章及提領所得款項171萬元（其中62萬1
    ,666元並非本案犯罪所得）交予乙○○，經乙○○再為轉交不詳
    之人，藉以掩飾不法所得之去向及所在。嗣因丙○○等人發覺
    遭詐欺後報警處理，始悉上情。
三、案經甲○○訴由臺中市政府警察局第六分局報告、壬○○訴由臺
    北市政府警察局萬華分局及臺中市政府警察局第三分局報告
    、丙○○、庚○○及辛○○訴由臺中市政府警察局第三分局報告臺
    灣臺中地方檢察署檢察官偵查起訴。
    理  由
壹、程序方面：
一、按組織犯罪防制條例第12條第1項中段規定：「訊問證人之
    筆錄，以在檢察官或法官面前作成，並經踐行刑事訴訟法所
    定訊問證人之程序者為限，始得採為證據。」此為刑事訴訟
    證據能力之特別規定，且較92年2月6日修正公布，同年9月1
    日施行之刑事訴訟法證據章有關傳聞法則之規定更為嚴謹，
    自應優先適用。依上開規定，證人於警詢時之陳述，於違反
    組織犯罪防制條例案件，即不具證據能力，不得採為判決基
    礎(最高法院104年度台上字第203號判決意旨參照)。從而，
    證人甲○○於警詢及偵詢時之證述、證人王皓翔、丙○○、庚○○
    、證人即庚○○母親許穎函、證人壬○○及辛○○分別於警詢時之
    證述，於被告乙○○違反組織犯罪防制條例案件，不具證據能
    力，而無刑事訴訟法第159條之2、第159條之3等規定之適用
    。準此，本案前開證人非在檢察官及法官面前依法具結之證
    述及供述，就被告涉犯組織犯罪防制條例罪責部分，並無證
    據能力。
二、本案據以認定被告其餘犯罪之被告以外之人於審判外之陳述
    ：證人甲○○於警詢及偵詢時之證述、證人王皓翔、丙○○、庚○○、許穎函、壬○○及辛○○分別於警詢時之證述與職務報告等
    部分，公訴人及被告在本院110年8月24日審理時，均表示同
    意作為證據使用(見本院卷第123-132頁)，復經本院審酌認
    前揭警詢及偵詢分別為警員或檢察事務官依法通知詢問，又
    該職務報告為承辦警員記載本案之查獲經過，該等證據之作
    成及取得並無違法或不當之情況存在，應屬適當，是依刑事
    訴訟法第159條之5第1項之規定，具有證據能力。本案認定
    事實引用之卷內其餘非供述證據，並無證據證明係公務員違
    背法定程序取得，依同法第158條之4規定反面解釋，亦均有
    證據能力。
貳、有罪部分：
一、認定犯罪事實所根據之證據及理由：
    訊據被告矢口否認有何參與犯罪組織、三人以上共同犯詐欺
    取財與洗錢等犯行，辯稱：係甲○○認識做「資金盤」之人，
    甲○○使用人頭行動電話以伊身分，將甲○○個人姓名及前揭元
    大銀行帳戶帳號，透過「紙飛機」通訊軟體傳送給「偉哥」
    後，向伊佯稱係正常博奕款項，要求伊提領，伊始而轉請王
    皓翔代為提領云云。惟查：
(一)被害人丙○○、庚○○、壬○○、辛○○確有遭不詳之人佯以投資為
    由加以詐欺，依指示以臨櫃或操作網路銀行等方式，匯款6
    萬元至54萬8,334元不等金額至前揭元大銀行帳戶等情，此
    為被告所不爭執，且經證人丙○○、庚○○、許穎函、壬○○及辛○○分別於警詢時證述甚詳【丙○○部分：見臺灣臺中地方檢察
    署110年度偵字第9184號偵查卷宗(下稱9184號偵卷)第61-65
    頁；庚○○部分：見9184號偵卷第67-79、81-89頁；許穎函部
    分：見9184號偵卷第93-97頁；壬○○部分：見9184號偵卷第1
    01-107頁；辛○○部分：見9184號偵卷第109-125頁】，復有
    元大銀行存款存摺封面暨內頁(元大銀行帳戶)3紙、內政部
    警政署反詐騙諮詢專線紀錄表(丙○○)2紙、新北市政府警察
    局林口分局忠孝派出所受理詐騙帳戶通報警示簡便格式表(
    丙○○)、新北市政府警察局林口分局忠孝派出所陳報單(丙○○
    )、新北市政府警察局林口分局忠孝派出所受理刑事案件報
    案三聯單(丙○○)各1紙、內政部警政署反詐騙諮詢專線紀錄
    表(庚○○)2紙、彰化縣警察局彰化分局大林派出所受理詐騙
    帳戶通報警示簡便格式表(庚○○)、金融機構聯防機制通報單
    (庚○○)、彰化縣警察局彰化分局大林派出所受理刑事案件報
    案三聯單(庚○○)、彰化縣警察局彰化分局大林派出所陳報單
    (庚○○)、彰化縣警察局彰化分局大林派出所受理各類案件紀
    錄表(庚○○)各1紙、通訊軟體對話紀錄截圖(庚○○)18張、國
    內(跨行)匯款交易明細(庚○○)1紙、內政部警政署反詐騙諮
    詢專線紀錄表(壬○○)2紙、臺南市政府警察局佳里分局佳里
    派出所受理詐騙帳戶通報警示簡便格式表(壬○○)、元大銀行
    全行活期性存款代收款項存入憑條影本(壬○○)、臺南市政府
    警察局佳里分局佳里派出所受理刑事案件報案三聯單(壬○○)
    、臺南市政府警察局佳里分局佳里派出所受理各類案件紀錄
    表(壬○○)各1紙、LINE對話紀錄截圖(壬○○)10張、內政部警
    政署反詐騙諮詢專線紀錄表(辛○○)2紙、新北市政府警察局
    蘆洲分局延平派出所受理詐騙帳戶通報警示簡便格式表(辛○○)1紙、網路銀行轉帳交易明細翻拍照片(辛○○)1張、行動電
    話聯絡人翻拍照片(辛○○)3張、新北市政府警察局蘆洲分局
    延平派出所陳報單(辛○○)、新北市政府警察局蘆洲分局延平
    派出所受理各類案件紀錄表(辛○○)、新北市政府警察局蘆洲
    分局延平派出所受理刑事案件報案三聯單(辛○○)各1紙、元
    大商業銀行股份有限公司110年4月13日元銀字第1100004278
    號函暨檢附元大銀行帳戶相關資料(含元大銀行共同認證單1
    紙、元大銀行客戶往來交易明細1紙)共3紙、元大商業銀行
    股份有限公司109年11月25日元銀字第1090014444號函暨檢
    附元大銀行帳戶相關資料(含元大銀行共同認證單1紙、元大
    銀行客戶往來交易明細2紙)共4紙、金融機構聯防機制通報
    單(壬○○)1紙在卷可稽【見9184號偵卷第143-147、179-181
    、183、199、201、209-211、213、215、255、257、259、2
    65-273、281、291-293、295、313、315、317、319-327、3
    29-331、333、367、377-379、381、383、385、391-396頁
    、臺灣臺中地方檢察署110年度偵字第6848號偵查卷宗(下稱
    6848號偵卷)第43-50、109頁】；又被告另有以代為領取工
    程款為由，委請王皓翔於109年10月8日12時38分43秒許，在
    臺中市○區○○路0段000號元大商業銀行復興分行，自元大銀
    行帳戶臨櫃提領100萬元，復於同日13時56分37秒許，在臺
    中市○區○○路0段0號元大商業銀行臺中分行，自元大銀行帳
    戶臨櫃提領71萬元，並於不詳時、地，將前揭元大銀行帳戶
    存摺、印章及提領所得款項171萬元交予被告收執等情，亦
    為被告所自承(見本院卷第36、148-149頁)，核與證人王皓
    翔、證人即王皓翔留存之行動電話申登人黃薇分別於偵訊時
    證述相符【王皓翔部分：見臺灣臺中地方檢察署110年度偵
    字第566號偵查卷宗(下稱566號偵卷)第131-135頁；黃薇部
    分：見566號偵卷第123-124頁】，且有元大銀行存款存摺封
    面暨內頁(元大銀行帳戶)3紙、元大商業銀行股份有限公司1
    10年4月13日元銀字第1100004278號函暨檢附元大銀行帳戶
    相關資料(含元大銀行共同認證單1紙、元大銀行客戶往來交
    易明細1紙)共3紙、元大商業銀行股份有限公司110年1月27
    日元作服字第1100003284號函暨檢附相關資料(含元大銀行
    取款憑條翻拍照片1張、大額通貨交易申報資料1紙、監視器
    錄影畫面翻拍照片6張、元大銀行取款憑條影本1紙、元大銀
    行共用認證單影本1紙)共6紙、台灣之星資料查詢1紙、元大
    商業銀行股份有限公司109年11月25日元銀字第1090014444
    號函暨檢附元大銀行帳戶相關資料(含元大銀行共同認證單1
    紙、元大銀行客戶往來交易明細2紙)共4紙在卷可稽(見9184
    號偵卷第143-147、391-396頁、566號偵卷第99-110、115頁
    、6848號偵卷第43-50頁)，足認被告確有向甲○○拿取前揭元
    大銀行帳戶資料，而該元大銀行帳戶確實已供不詳詐欺集團
    成員作為詐欺被害人丙○○、庚○○、壬○○及辛○○之匯款帳戶使
    用，且被告亦曾以代為領取工程款為由，另行委請第三人王
    皓翔代為提領前開被害人遭詐欺而匯入元大銀行帳戶內款項
    之行為分擔，客觀上實已該當於掩飾特定犯罪所得去向之行
    為，核其所為即屬參與詐欺犯罪組織及一般洗錢等構成要件
    行為之實行，至為明確。惟前開證人丙○○等之警詢及偵詢筆
    錄，不得作為認定被告涉犯組織犯罪防制條例罪名之事證，
    業如上述，是本院認定被告違反組織犯罪防制條例時，不採
    證人丙○○等之警詢及偵詢筆錄，惟縱就此部分予以排除，仍
    得以其餘證據作為補強事證，自仍得認定被告有參與犯罪組
    織犯行。
(二)被告雖以前揭情詞置辯，然被害人甲○○確有於109年10月7日
    某時，遭被告佯以工作需求，欲借用金融帳戶為由施以詐術
    ，致甲○○誤信被告所述屬實，應允借用金融帳戶，而於109
    年10月7日13時許，在臺中市○○區○○路0段000號元大商業銀
    行水湳分行外某處，將前開元大銀行帳戶之存摺、提款卡、
    密碼、印章及身分證等交付被告等情，業經證人甲○○於警詢
    時證述：元大銀行帳戶係伊於104年間所申辦，當時係投資
    股票使用，現在是工作薪資轉進來該帳戶，伊於109年10月7
    日13時許，在臺中市○○區○○路0段000號元大商業銀行水湳分
    行前，以微信通訊軟體與被告聯繫，約在該處前，伊將元大
    銀行帳戶存摺1本、印章1個、網路銀行密碼及提款卡1張交
    給被告，因為被告同日早上曾打給電話給伊，表示有一筆錢
    工作要進來，要向伊借帳戶，1天就會還伊等語，當下伊拒
    絕，畢竟已經一段時間沒聯繫，當時被告很著急，表示借1
    天就會還伊，一直盧伊，所以出於朋友情面，伊就將元大銀
    行帳戶存摺、印章、網路銀行密碼及提款卡都借給被告，過
    幾天，銀行撥打電話通知伊，伊帳戶遭設定為警示帳戶，需
    至銀行進行了解；現在元大銀行帳戶存摺、印章及提款卡在
    伊身上，因為109年10月8日21時許，被告表示帳戶使用完畢
    ，欲在臺中市○○區○○路0段000○00號前，將元大銀行帳戶存
    摺、印章及提款卡歸還伊，伊於7、8年前，在7-ELEVEN便利
    商店打工時認識被告；事發後，伊因為無法使用帳戶，薪資
    提領不出來，生活困難，伊曾與被告聯繫，告知被告借用帳
    戶，結果該帳戶不能使用，薪資也無法提領，被告表示會處
    理，被告曾先借伊2,000元，供伊生活支應，伊曾告知被告
    ，會歸還該筆金額等語(見566號偵卷第25-27頁、9184號偵
    卷第33-47頁、6848號偵卷第11-15頁)，復於偵詢時證稱：
    伊將元大銀行帳戶存摺、提款及密碼、身分證交給被告，被
    告表示工作需要，只要借用1次，一開始伊答以不太好，但
    被告表示只借1天，伊始而同意出借，因為之前伊在國外工
    作，一段時間沒有與被告聯絡，只使用微信聊天，伊不知道
    被告工作內容，被告表示其帳戶不方便使用，但沒有告知為
    何不方便，伊於109年10月7日中午，在元大銀行水湳分行前
    ，交付帳戶資料給被告，約定翌(8)日22時，在青海路家樂
    福歸還帳戶資料，因為被告表示只借用1天而已，要伊不用
    擔心，被告轉帳完畢就會返還，伊心想帳戶內沒有錢，所以
    就借給被告使用，伊曾與被告以微信、LINE及FACETIME通訊
    軟體聯繫，「兩個鬼頭」圖案是被告使用之微信帳號，「都
    是命」是被告使用之臉書暱稱，事後伊曾質問被告，被告要
    伊不用擔心，只是一時金額比較大，現在伊已經無法聯絡到
    被告等語(見6848號偵卷第169-171頁)，且於偵訊時具結後
    證述：伊與被告之前在7-ELEVEN便利商店打工時認識，被告
    向伊表示工作需要，要向伊借用帳戶，被告表示只要借1天
    ，絕對不會是詐欺，但沒有說明具體原因，伊就在元大銀行
    水湳分行前拿給被告，被告嗣於109年10月8日晚上，在青海
    路之家樂福，將帳戶資料還給伊，後來銀行通知伊薪水遭扣
    在帳戶內，伊確實有將元大銀行帳戶資料拿給被告，伊有對
    話紀錄可以證明，當時伊薪水遭扣押，被告表示願意先借錢
    ，供伊生活使用等語【見臺灣臺中地方檢察署109年度偵字
    第33498號偵查卷宗(下稱33498號偵卷)第171-173頁】，又
    於本院審理時結證稱：伊於7、8年前，打工認識被告，期間
    都沒聯繫，之前可能偶爾網路上會聊天，元大銀行帳戶係伊
    申設，一開始申設帳戶目的是投資，後來拿來轉帳薪資，現
    在是工作薪轉帳戶，被告於109年10月上旬，打電話給伊，
    表示要向伊借用帳戶，工作上需求，沒有特別說什麼工作，
    伊一開始是拒絕，後來被告一直表示不會怎麼樣，1天就可
    以還伊，一直盧，伊想說都認識這麼久，還有1個契機點就
    是帳戶內沒有錢，所以當天將帳戶借給被告，後來相約在元
    大銀行水湳分行前，交付帳戶存摺、印章、身分證、提款卡
    和密碼，被告曾請伊幫忙領錢，但伊要上班，真的不方便，
    然後被告始而表示不然借用帳戶，被告可以直接做處理，後
    來當天或隔一天歸還，後來元大銀行人員撥打電話給伊，告
    知該帳戶遭警示，伊曾詢問被告，被告表示不用擔心，那是
    因為大筆款項進出，伊想一想，覺得不對勁，就至第六分局
    報案，後來伊因為要領錢，然後帳戶遭凍結，曾向被告表示
    沒有生活費，當初被告曾表示要借伊錢，沒有說借多少，後
    來告以先向其老婆拿錢，伊拿到2,000元，當時伊在極限健
    身中心上班，在青海家樂福樓下之健身房，伊薪資都是轉到
    帳戶等語甚詳(見本院卷第111-122頁)，觀其先後於警詢、
    偵詢、偵訊及本院審理中所為證述，均相契合，所證何以出
    借前開元大銀行帳戶原因、交付及歸還該帳戶資料之時間、
    地點等前後發生經過均為一致，併觀以前開元大銀行帳戶之
    交易明細紀錄，該帳戶分別有於109年10月10日、109年10月
    15日匯入2萬6,046元、7,042元、2,747元等交易紀錄，各筆
    交易所屬「摘要」及「摘要說明」等欄，確實載明「薪資」
    、「獎金」、「極強股份有限公司薪資」、「極強股份有限
    公司獎金」等字樣，此有元大商業銀行股份有限公司110年4
    月13日元銀字第1100004278號函暨檢附元大銀行帳戶相關資
    料(含元大銀行共同認證單1紙、元大銀行客戶往來交易明細
    1紙)共3紙在卷可稽(見9184號偵卷第391-396頁)，與證人甲○○前開證述相互勾稽，前開元大銀行帳戶確實為甲○○取得工
    作收入之薪轉帳戶無訛，此與一般有意提供帳戶與人使用，
    且有認識可能係供他人作為犯罪工具使用者，為免自己受有
    金錢上損失，通常會提供毫無使用需求或與自身較無利害關
    係之金融帳戶之常情，顯有不同，足認甲○○對於被告何以使
    用該帳戶之原委確屬不知情，衡諸常情，倘如被告所辯，該
    帳戶係供甲○○所認識經營「資金盤」之博奕款項使用，甲○○
    既知欲作為非法使用，豈有可能提供其作為薪轉帳戶使用之
    金融帳戶可能，此舉顯與常情有違，而被告亦自承有於上揭
    時、地，經甲○○交付而取得前開元大銀行帳戶資料(見本院
    卷第36、144頁)，被告復無法提出相關事證以實其說，可見
    前開元大銀行帳戶資料係遭被告佯以工作需求為由，經甲○○
    考量帳戶內並無鉅款且被告表示僅借用1次，基於朋友情誼
    ，於109年10月7日13時許，在前址元大銀行水湳分行前某處
    ，出借予被告使用等情，應非虛妄。再者，依卷附被告(帳
    號：「king870412」)與甲○○間持用微信對話紀錄所示，甲○○曾使用語音通話功能與被告聯繫，遭被告加以拒絕，被告
    復而傳送不明照片，並告以：「我現在一整群在這沒辦法走
    」等語之文字訊息，甲○○答以：「嗯嗯」、「你好了再跟我
    說吧」等語，…；被告陳稱：「08你少年？」、「什麼叫你
    人呢？」等語，甲○○答以：「不是啊」、「阿你昨天不是要
    拿錢給我」等語，被告陳述：「操擊敗列」等語，甲○○答以
    ：「後續都沒聯繫」、「也不說一下」、「我也是你說要帳
    戶所以借你欸」等語，被告覆稱：「幹拎娘」、「是不用開
    臨時庭？」、「態度不用感覺我應該的好嗎？」等語，甲○○
    陳稱：「不是啊我也是在等你」、「是不是？」、「你說要
    幫忙我是不是幫你」、「今天銀行打來說什麼要寄公文來我
    家全部的戶頭都不能用」等語，…，被告陳稱：「你先去找
    我老婆」、「我叫他身上有多少先給你」、「我已經交待我
    老婆了身上有多少先給你」等語，…，甲○○答稱：「你老婆
    先給我兩千了」等語，被告答以：「喔」、「這是借的」、
    「記得」、「不是應該給的」等語，甲○○陳述：「災啦」、
    「等我帳戶好了會給你」、「別擔心」、「我分得很清楚」
    等語等情，此有微信對話紀錄截圖(甲○○)11張、微信帳號截
    圖(甲○○)2張、被告行動電話畫面截圖照片2張附卷供參(見9
    184號偵卷第129-135、127、139頁)，可見被告面對甲○○提
    及被告曾向其借用帳戶，嗣後該帳戶遭銀行通知警示乙事，
    被告非但未加以反駁或提出質疑，而被告嗣後借款供甲○○暫
    時生活支應之對話，亦與證人甲○○前揭所證相為契合，足徵
    證人甲○○前開證述情節，應堪採信。此外，復有職務報告書
    3紙、微信帳號截圖(甲○○)13張、臉書截圖(甲○○)5張、face
    time帳號截圖(甲○○)1張、元大銀行存款存摺封面暨內頁(元
    大銀行帳戶)3紙、指認犯罪嫌疑人紀錄表暨真實姓名對照表
    (甲○○)4紙、元大商業銀行股份有限公司110年4月13日元銀
    字第1100004278號函暨檢附元大銀行帳戶相關資料(含元大
    銀行共同認證單1紙、元大銀行客戶往來交易明細1紙)共3紙
    、職務報告(109年11月24日)1紙、指認犯罪嫌疑人紀錄表暨
    真實姓名對照表(甲○○)3紙、內政部警政署反詐騙諮詢專線
    紀錄表(甲○○)、臺中市政府警察局第三分局合作派出所受理
    各類案件紀錄表(甲○○)、臺中市政府警察局第三分局合作派
    出所受理刑事案件報案三聯單(甲○○)、臺中市政府警察局第
    三分局合作派出所陳報單(甲○○)各1紙、LINE對話紀錄截圖(
    甲○○)1張、facetime通話紀錄紀錄截圖(甲○○)2張、照片截
    圖(被告)2張、元大商業銀行股份有限公司109年11月25日元
    銀字第1090014444號函暨檢附元大銀行帳戶相關資料(含元
    大銀行共同認證單1紙、元大銀行客戶往來交易明細2紙)共4
    紙在卷可稽(見9184號偵卷第27-31、127-135、135-137、12
    9、143-147、151-157、391-396頁、566號偵卷第17、29-33
    、53、55、57、59、83、85、87頁、6848號偵卷第43-50頁)
    ，是被告所辯，實難憑採。
(三)按組織犯罪防制條例所稱犯罪組織，指3人以上，以實施強
    暴、脅迫、詐術、恐嚇為手段或最重本刑逾5年有期徒刑之
    刑之罪，所組成具有持續性或牟利性之有結構性組織；前項
    有結構性組織，指非為立即實施犯罪而隨意組成，不以具有
    名稱、規約、儀式、固定處所、成員持續參與或分工明確為
    必要，該條例第2條定有明文。又犯第339條詐欺罪而有3人
    以上共同犯之者，為加重詐欺取財罪，刑法第339條之4第1
    項第2款定有明文，即刑法第339條之4第1項第2款係將「3人
    以上共同犯之」列為詐欺罪之加重要件。查本案被告係於10
    9年10月7日前某日，加入真實姓名年籍不詳、綽號「偉哥」
    、「皮卡丘」之成年人所屬詐欺集團犯罪組織，復依「偉哥
    」指示，提供金融帳戶供作人頭帳戶使用，再依「皮卡丘」
    指示，提領前開元大銀行帳戶內款項等情，業經被告於本院
    審理時陳述甚詳(見本院卷第145-147頁)，堪為認定被告已
    知其所屬詐欺集團犯罪組織，除被告外，尚有「偉哥」、「
    皮卡丘」及向其收取贓款之不詳成員等詐欺集團成員甚明，
    足徵本案詐欺集團犯罪組織成員至少為3人以上無訛，且本
    案係屬集團性詐欺犯罪型態，審之現今詐欺集團分工細膩，
    非少數人所能遂行，諸如謀議成立詐欺集團、提供資金並招
    募成員、架設機房及電腦網路通路、收集人頭帳戶、向被害
    人施詐、匯出或領取被害人遭詐欺而匯至人頭帳戶內贓款等
    工作，是認被告前開所為自屬本案詐欺集團犯罪組織對外詐
    欺行為之一部；參以被告前於本院審理時亦為陳稱：「偉哥
    」叫伊出簿子去領錢，那邊要求伊出簿子去領錢等語(見本
    院卷第142-143頁)，可見被告對其所為係以提供金融帳戶作
    為收款使用，實際上確係參與俗稱「打水」、「水房」之行
    為分擔等情，自亦知之甚詳；又本案詐欺集團係以向被害人
    實施詐術詐取財物為目的，組織縝密，分工精細，自須投入
    相當之成本、時間，非為立即實施犯罪而隨意組成，足認被
    告加入之詐欺集團，係先由不詳詐欺集團成員向被害人施以
    詐術，迨被害人遭詐欺而將贓款匯至被告詐得之前揭元大銀
    行帳戶，被告即依「皮卡丘」指示，推由不知情之王皓翔將
    該帳戶內贓款加以領出等節，由上開詐欺集團內部分工結構
    、成員組織，均可見該詐欺集團具有一定之時間上持續性或
    牟利性，足認本案詐欺集團，自屬3人以上共同以實施詐術
    為手段，所組成具有持續性或牟利性之有結構性組織，核與
    組織犯罪防制條例第2條所規定「犯罪組織」之構成要件相
    屬契合。
(四)綜上所述，被告前揭所辯，要屬事後卸責之詞，不足採信。
    本案犯罪事實明確，被告前開犯行均堪認定，應予依法論科
    。
二、論罪科刑：
(一)按組織犯罪防制條例於106年4月19日修正後，第2條第1項、
    第2項修正為「本條例所稱犯罪組織，指三人以上，以實施
    強暴、脅迫、詐欺、恐嚇為手段或最重本刑逾5年有期徒刑
    之罪，所組成具有持續性及牟利性之有結構性組織」、「前
    項有結構性組織，指非為立即實施犯罪而隨意組成，不以具
    有名稱、規約、儀式、固定處所、成員持續參與或分工明確
    為必要」；又於107年1月3日將該條第1項內文中「具有持續
    性『及』牟利性之有結構性組織」，修正為「具有持續性『
    或』牟利性之有結構性組織」。本案被告係於109年10月7日
    前某日，加入真實姓名年籍不詳、綽號「偉哥」、「皮卡丘
    」之成年人所屬詐欺集團犯罪組織，復而參與該詐欺集團對
    被害人甲○○、丙○○、庚○○、壬○○與辛○○等各該被害人詐欺犯
    罪之行為分擔，又被告自加入後並未有脫離該犯罪組織之情
    事，且迄為警查獲止，始終為詐欺集團之一員，其違法情形
    仍屬存在，而參與犯罪組織在性質上屬行為繼續之繼續犯，
    故被告係於107年1月3日修法後參與犯罪組織並犯罪，自應
    適用現行組織犯罪防制條例處斷。又依被告所述情節，本案
    詐欺集團之成員，至少有被告、「偉哥」、「皮卡丘」與其
    餘實施詐術之詐欺集團成員，且本案係屬集團性詐欺犯罪型
    態，審之現今詐欺集團分工細膩，非少數人所能遂行，諸如
    謀議成立詐欺集團、提供資金並招募成員、收集人頭帳戶、
    向被害人施以詐術、領取被害人匯入之款項、將詐欺款項交
    付予負責收款者等工作。本案詐欺集團之運作，係先由被告
    向甲○○施用詐術，詐得前揭元大銀行帳戶資料，復由不詳詐
    欺集團成員向被害人丙○○、庚○○、壬○○與辛○○施用詐術，迨
    前揭被害人遭詐欺而匯入款項至上開元大銀行帳戶後，推由
    被告依「皮卡丘」指示，利用不知情之友人王皓翔持前揭元
    大銀行帳戶之存摺及印章，臨櫃提領被害人遭詐騙而存匯之
    款項，復由被告轉交不詳之人等情。由上開詐欺集團之內部
    分工結構、成員組織，均可見該詐欺集團具有一定之時間上
    持續性、牟利性，足認本案詐騙集團，自屬三人以上共同以
    實施詐術為手段所組成具有持續性、牟利性之有結構性組織
    。
(二)按組織犯罪防制條例係藉由防制組織型態之犯罪活動為手段
    ，以達成維護社會秩序、保障人民權益之目的，乃於該條例
    第3條第1項前段與後段，分別對於「發起、主持、操縱、指
    揮」及「參與」犯罪組織者，依其情節不同而為處遇，行為
    人雖有其中一行為（如參與），不問其有否實施各該手段（
    如詐欺）之罪，均成立本罪。然在未經自首或有其他積極事
    實，足以證明其確已脫離或解散該組織之前，其違法行為，
    仍繼續存在，即為行為之繼續，而屬單純一罪，至行為終了
    時，仍論為一罪。又刑法上一行為而觸犯數罪名之想像競合
    犯存在之目的，在於避免對於同一不法要素予以過度評價。
    自然意義之數行為，得否評價為法律概念之一行為，應就客
    觀構成要件行為之重合情形、主觀意思活動之內容、所侵害
    之法益與行為間之關連性等要素，視個案情節依社會通念加
    以判斷。刑法刪除牽連犯之規定後，原認屬方法目的或原因
    結果，得評價為牽連犯之二犯罪行為間，如具有局部之同一
    性，或其行為著手實行階段可認為同一者，得認與一行為觸
    犯數罪名之要件相侔，依想像競合犯論擬。倘其實行之二行
    為，無局部之重疊，行為著手實行階段亦有明顯區隔，依社
    會通念難認屬同一行為者，應予分論併罰。因而，行為人以
    一參與詐欺犯罪組織，並分工加重詐欺行為，同時觸犯參與
    犯罪組織罪及加重詐欺取財罪，雖其參與犯罪組織之時、地
    與加重詐欺取財之時、地，在自然意義上非完全一致，然二
    者仍有部分合致，且犯罪目的單一，依一般社會通念，認應
    評價為一罪方符合刑罰公平原則，應屬想像競合犯，如予數
    罪併罰，反有過度評價之疑，實與人民法律感情不相契合(
    最高法院107年度台上字第1066號判決要旨參照)。本案被告
    係109年10月7日前某日，加入「偉哥」、「皮卡丘」所屬詐
    欺集團後，所參與之詐欺集團係屬三人以上，以實施詐欺為
    手段，具有持續性、牟利性之有結構性組織，而有成立組織
    犯罪防制條例第3條第l項後段之參與犯罪組織罪，與其所犯
    加重詐欺罪成立想像競合犯，應依刑法第55條前段之規定，
    論以刑法第339條之4第1項第2款之三人以上共同犯詐欺取財
    罪。從而，揆諸前揭判決意旨，倘若行為人於參與犯罪組織
    之繼續中，先後加重詐欺數人財物，因行為人僅為一參與組
    織行為，侵害一社會法益，應僅就首次犯行論以參與犯罪組
    織罪及加重詐欺罪之想像競合犯，而其後犯行，乃其參與犯
    罪組織之繼續行為，為避免重複評價，當無從將一參與犯罪
    組織行為割裂再另論一參與犯罪組織罪，而與其後所犯加重
    詐欺罪從一重論處之餘地。則被告參與本案由三人以上組成
    之詐欺集團，與該詐欺集團成員共同參與對被害人甲○○詐取
    金融帳戶、提領被害人丙○○、庚○○、壬○○與辛○○等各該被害
    人遭詐欺而存匯之贓款，遂行本案對上開被害人詐取財物之
    行為分擔，共同參與對該等被害人詐欺取財之犯行，被告此
    部分所犯，亦為組織犯罪防制條例第3條第1項後段之參與犯
    罪組織行為，揆諸上揭說明，此部分參與犯罪組織行為乃為
    其繼續行為，被告就犯罪事實欄所載詐欺被害人甲○○部分
    所涉首次參與詐欺行為，應為參與犯罪組織罪所包攝，基於
    刑罰禁止雙重評價原則，被告就犯罪事實欄所載提領其餘
    被害人遭詐欺贓款之其餘各次詐欺犯行，均應僅論以刑法第
    339條之4第1項之加重詐欺取財罪。是核被告乙○○就犯罪事
    實欄所載詐欺被害人甲○○部分所為，係犯組織犯罪防制條
    例第3條第l項後段之參與犯罪組織罪與刑法第339條之4第1
    項第2款之三人以上共同犯詐欺取財罪；又就犯罪事實欄所
    載詐欺其餘被害人部分所為，均係犯刑法第339條之4第1項
    第2款之三人以上共同犯詐欺取財罪與洗錢防制法第14條第1
    項之一般洗錢罪。至起訴意旨雖僅謂被告係基於詐欺取財之
    犯意，對甲○○施以詐欺，且分別與不詳之人共同對丙○○、庚○○、壬○○與辛○○等被害人施以詐術，而委託不知情之王皓翔
    提領前揭被害人遭詐欺贓款，未加論及被告此舉所為，係其
    加入本案包含「偉哥」、「皮卡丘」等人所組成之三人以上
    之詐欺集團犯罪組織，並參與三人以上共同犯詐欺取財、參
    與詐欺犯罪組織之行為分擔，然稽以被告於本院審理時供稱
    ：原本是「偉哥」要求伊去領錢，「偉哥」就是要求伊出簿
    子去領錢，當時伊向甲○○拿完簿子時，伊等加TELEGRAM通訊
    軟體，群組上有「偉哥」、「皮卡丘」，由「皮卡丘」要求
    伊去領錢，當時群組中有伊、「皮卡丘」及「偉哥」等人，
    伊暱稱係「天長地久」等語(見本院卷第142-151頁)，陳明
    與被告接洽提供金融帳戶之人雖為「偉哥」，然於指示領款
    過程中，被告係依「皮卡丘」指示提領詐欺贓款，足認參與
    本案詐欺取財之人至少已有2人以上，加計被告其後更依指
    示參與提領詐欺款項之構成要件行為分擔，足認參與本案詐
    欺犯行之成員達3人以上，且揆諸前揭最高法院判決意旨，
    依現有事證顯示，犯罪事實欄所載被害人甲○○遭詐欺之該
    次犯行，核屬被告參與本案詐欺犯罪組織之首次犯行，此部
    分之加重詐欺取財犯行與起訴意旨所載被告參與犯罪組織之
    犯行間，應論以參與犯罪組織罪及加重詐欺取財罪之想像競
    合犯，具有裁判上一罪關係，應為起訴效力所及，本院自得
    併予審理，前經本院於審理時當庭告知被告此部分犯行可能
    涉犯之罪名(見本院卷第151頁)，自無礙於被告防禦權之行
    使；又起訴意旨認被告就本案犯行，均係犯刑法第339條第1
    項之詐欺取財罪，容有未洽，惟此部份既在同一之社會基礎
    事實範圍內，並經本院審理時當庭告知所涉法條，使當事人
    有一併辯論之機會(見本院卷第151頁)，已無礙被告防禦權
    之行使，爰依法變更起訴法條，附此敘明。
(三)再被告就犯罪事實欄所載詐欺被害人甲○○之行為分擔，與
    其參與犯罪組織行為間具有部分行為重疊之情形，是此部分
    所犯參與犯罪組織與三人以上共同犯詐欺取財等罪間，係為
    想像競合犯之裁判上一罪關係，爰依刑法第55條之規定，從
    一重之三人以上共同犯詐欺取財罪處斷。另被告就犯罪事實
    欄所載詐欺其餘被害人部分所為，均係一行為同時觸犯刑
    法第339條之4第1項第2款之三人以上共同犯詐欺取財罪及洗
    錢防制法第14條第1項之一般洗錢罪，均為想像競合犯，從
    一重之三人以上共同犯詐欺取財罪處斷。
(四)被告所犯前揭5次三人以上共同犯詐欺取財罪，各次犯行所
    侵害被害人之財產法益各異，行為明顯可分，足認其犯意各
    別，行為互殊，依一般社會通念，得以區分，於刑法評價上
    ，亦各具獨立性，應予分論併罰。
(五)按共同實施犯罪之人，在合同意思範圍以內，各自分擔犯罪
    行為之一部，相互利用他人之行為，以達其犯罪之目的者，
    即應對於全部所發生之結果，共同負責；共同正犯之意思聯
    絡，原不以數人間直接發生者為限，即有間接之聯絡者，亦
    包括在內。如甲分別邀約乙、丙犯罪，雖乙、丙間彼此並無
    直接之聯絡，亦無礙於其為共同正犯之成立(最高法院28年
    上字第3110號、77年台上字第2135號判例意旨參照)。觀之
    目前遭破獲之以電信詐欺集團運作模式，係先由不詳之人以
    電話詐騙被害人，迨被害人受騙匯款後，再由擔任車手之人
    負責提款詐欺所得款項，而由詐欺集團成員向車手收取提領
    之贓款，則無論所參與者係何部分行為，均係該詐欺集團犯
    罪計畫不可或缺之重要環節。而共同正犯，在合同之意思內
    各自分擔犯罪行為之一部，相互利用他人之行為，以達其犯
    罪之目的者，即應對全部所發生之結果，共同負責。經查，
    本案係經被告將其向甲○○詐得之元大銀行帳戶資料提供予「
    偉哥」後，由不詳之人對被害人丙○○、庚○○、壬○○與辛○○施
    用詐術，迨該等被害人誤信為真，因而陷於錯誤，依「皮卡
    丘」指示匯款至前開元大銀行帳戶，由被告委託不知情之王
    皓翔提領詐欺贓款行為作為本案詐欺取財之行為分擔，復而
    轉交予不詳之人等工作，則被告、「偉哥」、「皮卡丘」及
    其餘詐欺集團成員間，在意思上自得合而為一，形成犯罪意
    思之聯絡，揆諸上揭最高法院判決意旨觀之，其等具有犯意
    聯絡及行為分擔，為共同正犯；又被告委由不知情之王皓翔
    提供本案詐欺贓款之行為，為間接正犯。
(六)爰以行為人之責任為基礎，審酌被告不思循正常途徑獲取財
    物，竟加入詐欺集團，分擔詐取人頭帳戶，復而提領被害人
    匯入人頭帳戶之詐欺贓款任務以牟取報酬，價值觀念偏差，
    恣意詐欺行為造成本案被害人損失不貲，並使其餘詐欺集團
    成員得以隱匿其等真實身分，減少遭查獲之風險，愈使其等
    肆無忌憚，助長犯罪之猖獗，所為實應嚴懲，考量被告犯後
    猶飾詞否認犯行，未見悔意，復未與被害人達成和解，並無
    彌補被害人所受損害之具體表現，犯後態度實屬惡劣，兼衡
    被告過去曾有毀損之前科，有臺灣高等法院被告前案紀錄表
    1份在卷可稽(見本院卷第19-21頁)，素行非佳；暨其高中肄
    業學歷，之前從事防水抓漏工作及家境勉持之生活狀況，業
    據被告陳明在卷(見本院卷第153頁)等一切情狀，分別量處
    如附表「主文」欄所示之刑；另綜合斟酌被告犯罪行為之
    不法與罪責程度、所犯各罪均為詐欺取財犯罪、彼此之關聯
    性、數罪對法益侵害之加重效應、罪數所反映被告之人格特
    性與犯罪傾向，及對其等施以矯正之必要性等節，並衡以各
    罪之原定刑期、定應執行刑之外部性界限及內部性界限各節
    ，進而為整體非難之評價，併定其應執行刑，以資懲儆。
(七)按想像競合犯係一行為觸犯數罪名，為避免對同一行為過度
    及重複評價，刑法第55條前段規定「從一重處斷」，而刑法
    第33條及第35條僅就刑罰之主刑，定有輕重比較標準，因此
    上揭「從一重處斷」，僅限於「主刑」，法院應於較重罪名
    之法定刑度內，量處適當刑罰。至於輕罪罪名所規定之沒收
    及保安處分，因非屬「主刑」，故與刑法第55條從一重處斷
    之規定無關，自得一併宣告。又組織犯罪防制條例所規定之
    強制工作，性質上原係對於有犯罪習慣，或因遊蕩、懶惰成
    習而犯罪者，所為之處置，修正後該條例既已排除常習性要
    件，從而，本於法律合憲性解釋原則，依司法院釋字第471
    號關於行為人有無預防矯治其社會危險性之必要，及比例原
    則等與解釋意旨不相衝突之解釋方法，為目的性限縮，對犯
    該條例第3條第1項之參與犯罪組織罪者，視其行為之嚴重性
    、表現之危險性、對於未來行為之期待性，以及所採措施與
    預防矯治目的所需程度，於有預防矯治其社會危險性之必要
    ，且符合比例原則之範圍內，由法院依該條例第3條第3項規
    定，一併宣告刑前強制工作(最高法院刑事大法庭108年度台
    上大字第2306號裁定意旨參照)。經查，被告確有參與本案
    詐欺集團，實行三人以上共同犯詐欺取財等犯行，業經本院
    認定如前，然本院審酌被告加入本案詐欺集團，係依不詳集
    團成員指示，擔任詐取人頭帳戶，復而提領該人頭帳戶內贓
    款工作，屬輔助地位，較諸負責策畫、籌組本案詐欺集團或
    直接對被害人實施詐術之其餘詐欺集團成員，行為嚴重性及
    表現危險性非鉅，參與時間僅數日即遭查獲，亦僅參與本案
    犯行，堪認對社會所生危害尚非甚鉅；又被告尚屬年輕，對
    其未來行為之期待性較高，經本案論罪科刑之處罰，已足以
    促其心生警惕，嚇阻再犯，並無再採取刑罰以外之措施限制
    其自由，以預防矯治其社會危險性之必要，是本院參酌上情
    ，爰認本案尚無依組織犯罪防制條例第3條第3項規定令被告
    於刑之執行前入勞動場所強制工作之必要，亦附敘明。
(八)按犯罪所得，屬於犯罪行為人者，沒收之；於全部或一部不
    能沒收或不宜執行沒收時，追徵其價額，刑法第38條之1第1
    項前段、第3項分別定有明文。另參酌刑法第38條之1立法理
    由略謂：「依實務多數見解，基於徹底剝奪犯罪所得，以根
    絕犯罪誘因之意旨，不問成本、利潤，均應沒收」等旨，故
    犯罪所得亦包括成本在內，並於犯罪所得全部或一部不能沒
    收或不宜執行沒收時，以「追徵價額」替代之。次按就刑事
    處罰而言，「連帶」本具有「連坐」之性質。在民事上，連
    帶債務之成立，除當事人明示外，必須法律有規定者為限(
    民法第272條參照)。沒收以剝奪人民之財產權為內容，係對
    於人民基本權所為之干預，自應受法律保留原則之限制。共
    同犯罪行為人之組織分工及不法所得，未必相同，特別是集
    團性或重大經濟、貪污犯罪，彼此間犯罪所得之分配懸殊，
    其分配較少甚或未受分配之人，如仍應就全部犯罪所得負連
    帶沒收之責，超過其個人所得之剝奪，無異代替其他犯罪參
    與者承擔刑罰，顯失公平。故共同犯罪，其所得之沒收，應
    就各人分得之數為之，此為最高法院最近之見解；最高法院
    66年1月24日66年度第1次刑庭庭推總會議決定㈡已不再援用
    (參照最高法院104年度台上字第2521號判決意旨)。準此，
    數人共同犯罪之情形時，就各別共犯之犯罪所得，應就其等
    實際所分得之財物個別為沒收、追徵其價額之諭知。經查，
    被告因參與本案詐欺集團詐取人頭帳戶，復而提領該人頭帳
    戶內贓款，惟否認已獲取任何對價之情(見本院卷第150頁)
    ，而本案並無積極具體證據足認被告確有因本案詐欺犯罪因
    而獲有任何犯罪對價，自不生犯罪所得應予沒收之問題，爰
    不予宣告沒收或追徵其價額；又被告收得之前開詐欺贓款，
    前已轉交予不詳之人加以取得，並無積極證據證明被告為該
    詐欺贓款之最終持有者，揆諸前揭說明，其餘共犯所分得財
    物部分，亦不予宣告沒收或追徵其價額之諭知，附此敘明。
參、無罪部分：
一、公訴意旨略以：被告明知代不明之人領取包裹，極有可能係
    為掩護他人不法犯罪所用，竟因不詳之利益，擔任俗稱「收
    簿手」之犯罪分工。被告亦明知詐欺集團經由網際網路隨機
    對公眾發送之不實廣告，藉此施用詐術以騙得帳戶存摺、金
    融卡及密碼等物乙節，已足使一般民眾陷於錯誤，而有依其
    指示寄出存摺、金融卡之可能，仍與真實姓名年籍均不詳之
    詐欺集團成員共同意圖為自己不法之所有，並基於以網際網
    路對公眾散布而犯詐欺取財罪之犯意聯絡，而由該詐欺集團
    成員先於109年3月18日前某時，在臉書社群網站上刊登「資
    金周轉」之不實訊息，適己○○瀏覽該訊息後，而於109年3月
    18日14時48分許，與使用LINE暱稱「李經理」之某詐騙集團
    成員聯絡後，隨即依該「李經理」之指示，於同日15時23分
    許，在嘉義縣○○鄉○○路00○0號「統一超商民雄門市」內，將
    其向臺中商業銀行申設之帳號000-000000000000號帳戶（下
    稱臺中銀行帳戶）之存摺及提款卡等物放置在包裹後，寄送
    至臺中市○區○○街00巷0號「統一超商模範門市」內。嗣該包
    裹於同年月20日凌晨2時35分許送達後，該詐騙集團成員即
    通知被告前往該門市領取該包裹，被告乃於同年月21日13時
    23分許，駕駛車牌號碼0000-00號自用小客車前往該門市內
    ，獨自領取該包裹，並於不詳時間及地點，將該包裹內之該
    臺中銀行帳戶之存摺及提款卡交予該詐騙集團成員。待該詐
    騙集團成員取得該臺中銀行帳戶之資料後，再向蔡宜秀、吳
    瑞鴻及王嘉惠等人施以詐術，而使蔡宜秀、吳瑞鴻及王嘉惠
    等人陷於錯誤，將款項匯入該臺中銀行帳戶內，因認被告涉
    犯刑法第339條之4第1項第3款之以網際網路為傳播工具對公
    眾散布而犯詐欺取財罪嫌等語。
二、次按犯罪事實應依證據認定之，無證據不得認定犯罪事實；
    不能證明被告犯罪者，應諭知無罪之判決，刑事訴訟法第15
    4條第2項、第301條第1項分別定有明文。又認定犯罪事實所
    憑之證據，雖不以直接證據為限，間接證據亦包括在內，然
    而無論直接證據或間接證據，其為訴訟上之證明，須於通常
    一般之人均不致有所懷疑，而得確信其為真實之程度者，始
    得據為有罪之認定，倘其證明尚未達到此一程度，而有合理
    之懷疑存在而無從使事實審法院得有罪之確信時，即應由法
    院為諭知被告無罪之判決(最高法院76年台上字第4986號刑
    事判例可資參照)。
三、公訴人認被告此部分被訴事實涉犯刑法第339條之4第1項第3
    款之以網際網路為傳播工具對公眾散布而犯詐欺取財罪嫌，
    無非係以被告於警詢及偵訊時之供述(見33498號偵卷第31-4
    1、179-180頁)、證人己○○、王嘉惠、蔡宜秀、吳瑞鴻分別
    於警詢時之證述(己○○部分：見33498號偵卷第47-51頁；王
    嘉惠部分：見33498號偵卷第111-115頁；蔡宜秀部分：見33
    498號偵卷第61-63頁；吳瑞鴻部分：見33498號偵卷第79-81
    頁)、LINE通訊軟體對話紀錄截圖(己○○)11張(見33498號偵
    卷第53-57頁)、網路銀行轉帳交易明細截圖(蔡宜秀)2張(見
    33498號偵卷第69-70頁)、郵政存簿儲金簿封面暨內頁影本(
    吳瑞鴻)3紙(見33498號偵卷第95-99頁)、彰化銀行自動櫃員
    機交易明細表影本(王嘉惠)1紙(見33498號偵卷第121頁)、7
    -ELEVEN貨態查詢系統列印資料1紙(見33498號偵卷第129頁)
    、現場暨路口監視器錄影畫面翻拍照片4張(見33498號偵卷
    第131-133頁)、臺中銀行帳戶相關資料(含臺中銀行各類帳
    戶查詢表1紙、開戶用身分證明資料影本1紙、臺中市商業銀
    行開戶申請書暨約定書影本5紙、臺幣交易明細1紙)共7紙(
    見33498號偵卷第136-147頁)等為其論據。
四、訊據被告堅詞否認有何以網際網路為傳播工具對公眾散布而
    犯詐欺取財之犯行，辯稱：伊係白牌司機，當時會有跑腿服
    務或幫客人代買服務等語。經查：
(一)被告確有於109年3月21日13時23分許，在臺中市○區○○街00 
    巷0號7-ELEVEN便利商店模範門市，領取內有前揭臺中銀行
    帳戶存摺及提款卡之包裹，並於其後不詳時、地，將該包裏
    交予不詳之人，從而獲得200元作為報酬等情，業為被告所
    自承(見本院卷第133頁)，且有7-ELEVEN貨態查詢系統列印
    資料1紙、現場暨路口監視器錄影畫面翻拍照片4張在卷可稽
    (見33498號偵卷第129、131-133頁)；又被害人己○○有於109
    年3月18日15時23分許前某時，網路瀏覽由不詳之人刊登徵
    求貸款之不實訊息後，利用LINE通訊軟體與其聯繫，而遭不
    詳之人對其佯稱：係「李經理」，首次借款並無聯徵紀錄，
    需提供金融帳戶資料以進行測試云云，致己○○誤信為真，因
    而陷於錯誤，於109年3月18日15時23分許，在嘉義縣○○鄉○○
    路00○0號7-ELEVEN便利商店民雄門市，將臺中銀行帳戶之存
    摺及提款卡置入包裹，以宅配店到店方式寄送至臺中市○區○○街00巷0號7-ELEVEN便利商店模範門市；而被害人蔡宜秀、
    吳瑞鴻及王嘉慧確有遭不詳之人佯以網路購物為由加以詐欺
    ，復依指示各別匯款4萬9,985元、2萬2,088元、2萬9,985元
    、1萬5,000元等金額至前揭臺中銀行帳戶等情，業為被告所
    不爭執，此經證人己○○、蔡宜秀、吳瑞鴻及王嘉慧分別於警
    詢時證述甚詳(己○○部分：見33498號偵卷第47-51頁；王嘉
    惠部分：見33498號偵卷第111-115頁；蔡宜秀部分：見3349
    8號偵卷第61-63頁；吳瑞鴻部分：見33498號偵卷第79-81頁
    )，且有LINE通訊軟體對話紀錄截圖(己○○)11張、網路銀行
    轉帳交易明細截圖(蔡宜秀)2張、郵政存簿儲金簿封面暨內
    頁影本(吳瑞鴻)3紙、彰化銀行自動櫃員機交易明細表影本(
    王嘉惠)1紙、臺中銀行帳戶相關資料(含臺中銀行各類帳戶
    查詢表1紙、開戶用身分證明資料影本1紙、臺中市商業銀行
    開戶申請書暨約定書影本5紙、臺幣交易明細1紙)共7紙、新
    北市政府警察局三重分局慈福派出所陳報單(蔡宜秀)、新北
    市政府警察局三重分局慈福派出所受理詐騙帳戶通報警示簡
    便格式表(蔡宜秀)、金融機構聯防機制通報單(蔡宜秀)、內
    政部警政署反詐騙諮詢專線紀錄表(蔡宜秀)、新北市政府警
    察局三重分局慈福派出所受理各類案件紀錄表(蔡宜秀)、新
    北市政府警察局三重分局慈福派出所受理刑事案件報案三聯
    單(蔡宜秀)、臺北市政府警察局士林分局芝山岩派出所陳報
    單(吳瑞鴻)、臺北市政府警察局士林分局芝山岩派出所受理
    詐騙帳戶通報警示簡便格式表(吳瑞鴻)各1紙、內政部警政
    署反詐騙諮詢專線紀錄表(吳瑞鴻)2紙、臺北市政府警察局
    士林分局芝山岩派出所受理各類案件紀錄表(吳瑞鴻)、臺北
    市政府警察局士林分局芝山岩派出所受理刑事案件報案三聯
    單(吳瑞鴻)、雲林縣警察局虎尾分局虎尾派出所陳報單(王
    嘉惠)、雲林縣警察局虎尾分局虎尾派出所受理詐騙帳戶通
    報警示簡便格式表(王嘉惠)、金融機構聯防機制通報單(王
    嘉惠)、內政部警政署反詐騙諮詢專線紀錄表(王嘉惠)、雲
    林縣警察局虎尾分局虎尾派出所受理各類案件紀錄表(王嘉
    惠)、雲林縣警察局虎尾分局虎尾派出所受理刑事案件報案
    三聯單(王嘉惠)各1紙附卷供參(見33498號偵卷第53-57、69
    -70、95-99、121、136-147、59、65、67、71-72、73、75
    、77、87、101-103、105、107、109、117、119、123、125
    、127頁)，足認此部分事實應堪認定，然依上開證據僅得證
    明被害人己○○確有依詐欺集團成員指示，將前揭臺中銀行帳
    戶資料以店到店方式寄出，經被告領得內有臺中銀行帳戶存
    摺及提款卡之包裹後，交予不詳之人，其後前開臺中銀行帳
    戶確實已供不詳詐欺集團成員使用作為詐欺被害人蔡宜秀、
    吳瑞鴻及王嘉惠之匯款帳戶之事實。
(二)公訴意旨雖以被告於前揭時、地，領取內有臺中銀行帳戶存
    摺及提款卡之包裹乙節，而認被告涉犯加重詐欺取財罪嫌，
    惟稽諸被告於警詢時陳稱：伊係監視器畫面中收領包裏之人
    ，當天係伊駕駛車號0000-00號自小客車前往該處，伊不知
    道包裹為何物，係林宥翰指示伊前往領取，該員先以telegr
    am通訊軟體與伊聯繫，詢問伊有無跑車，因為林宥翰剛喝完
    酒，請伊幫忙前往超商領取在網路上訂購物品，並告知包裹
    領件門市及手機末3碼數字，要求伊前往該處領取，伊當時
    係UBER司機，林宥翰係常客，曾加伊私人聯繫方式，每次出
    門都會請伊搭載，伊領到包裹後，馬上拿至臺中市某處交給
    林宥翰，因而獲得200元酬勞，因為每次伊等出車幫客人跑
    腿，至少會有200元酬勞，係林宥翰給伊，林宥翰總共要求
    伊領取2次包裏，都是於109年3月間，地點都是在臺中市等
    語(見33498號偵卷第31-39頁)，復於偵訊時陳稱：伊在跑腿
    擔任UBER司機，林宥翰要求伊去領包裹，伊不知道包裏內物
    品為何，係使用盒子裝納，伊只知道電話末3碼，係林宥翰
    告知伊，伊係整個盒子交給林宥翰，伊有詢問這是否為非法
    物品，林宥翰表示不知，因為之前很常搭載林宥翰，所以伊
    並未起疑等語(見33498號偵卷第179-180頁)，且於本院準備
    程序時陳稱：伊係白牌司機，當時會有跑腿服務或幫客人代
    買服務等語(見本院卷第36頁)，而於本院審理時陳稱：伊確
    實有收該包裏，就是在模範街那邊某超商，係林宥翰要求伊
    去，當時伊在跑UBER，之前曾搭載過林宥翰2、3次，林宥翰
    算是伊接私單，變成林宥翰不用再叫車，直接與伊聯繫，不
    用讓車隊抽傭金，林宥翰使用TELEGRAM通訊軟體詢問伊幫忙
    領一下所購買物品，就告知手機末3碼，然後給伊1個姓氏而
    已，伊不知道包裏名字，姓名不是「林宥翰」，伊有付錢，
    當時林宥翰是表示先算在車資內，拿給林宥翰後，連同車資
    一起向林宥翰拿取，領完包裏後，伊就拿過去給林宥翰，UB
    ER接單領取包裏最基本費用就是200元，因為其等都是用LIN
    E或微信通訊軟直接聯繫伊，UBER可以代領包裏、跑腿，當
    時林宥翰住處在青海路一帶，伊拿到其住處交給林宥翰，伊
    沒有打開包裏等語(見本院卷第133-140頁)，被告迭於警詢
    、偵訊、本院準備程序及審理時，均坦認有依林宥翰指示，
    代為領取前開內有臺中銀行帳戶存摺及提款卡之包裹，並獲
    得該次代領包裏之報酬200元等情甚詳，然依被告參與前開
    領取包裏之行為以觀，尚與一般詐欺取財犯行中，向被害人
    施以詐術、領取或逕為收受詐欺贓款之客觀構成要件行為有
    別，而被告亦堅稱並無開拆其所領取之包裏外包裝，自無積
    極證據足認被告對包裏內容為何有所窺見，則被告是否明確
    知悉包裹之內容物為何乙節，實非無疑；參以被告所稱民間
    UBER計程車司機代客戶領取包裏，據以收得200元作為領取
    包裏之報酬乙情，亦與一般交易常情相合，則被告對於包裏
    內容為何乙事，既無所認識，自難徒憑被告有於上開時、地
    ，前往領取包裹之事實，遽認被告有何加重詐欺取財犯行之
    主觀犯意存在。
(三)此外，本案依起訴書所載證據資料調查結果，僅能證明被告
    有於上開時、地，前往前址7-ELEVEN便利商店模範門市，領
    取內有前揭臺中銀行帳戶存摺及提款卡之包裹之客觀事實，
    然公訴人並未指出其他證據以為證明被告於上開領取包裹時
    ，主觀上已知悉或可得而知起訴意旨所指前開對被害人己○○
    施以詐欺之事實，而仍欲參與該詐欺取財犯行，本院自難徒
    以上開領取包裏之事實，遽認被告有與不詳之人共犯詐欺取
    財之犯意聯絡。
五、綜上所述，本院認此部分起訴意旨所憑積極證據之強度，尚
    未達於通常一般人均不致有所懷疑，使本院確信被告確有此
    部分被訴網際網路為傳播工具對公眾散布而犯詐欺取財罪嫌
    ，揆諸前揭法條及說明，被告此部分被訴網際網路為傳播工
    具對公眾散布而犯詐欺取財犯嫌尚難認定，即不能證明被告
    犯罪，自應就此部分被訴事實為被告無罪之諭知，以昭審慎
    。
據上論斷，應依刑事訴訟法第299條第1項前段、第300條、第301
條第1項前段，組織犯罪防制條例第3條第1項後段，洗錢防制法
第2條第2款、第14條第1項，刑法第11條前段、第28條、第339條
之4第1項第2款、第55條、第51條第5款，刑法施行法第1條之1第
1項，判決如主文
本案經檢察官戊○○提起公訴，檢察官丁○○到庭執行職務。
中　　華　　民　　國　 110　　年　　9 　　月　　28　　日
                  刑事第十五庭審判長法　官　簡佩珺
                                    法  官  鄭咏欣
                                    法  官  湯有朋
以上正本證明與原本無異。
如不服本判決應於收受送達後20日內向本院提出上訴書狀，並應
敘述具體理由；其未敘述上訴之理由者，應於上訴期間屆滿後20
日內向本院補提理由書（均須按他造當事人之人數附繕本）「切
勿逕送上級法院」。
告訴人或被害人如不服判決，應備理由具狀向檢察官請求上訴，
上訴期間之計算，以檢察官收受判決正本之日起算。
　　　                            　書記官   黃美雲
中　　華　　民　　國　　110 　年　　9 　　月　　28　　日
附錄本案論罪科刑法條：
刑法第339條之4第1項第2款
犯第339條詐欺罪而有下列情形之一者，處1年以上7年以下有期
徒刑，得併科1百萬元以下罰金：
六、三人以上共同犯之。
洗錢防制法第14條第1項
有第二條各款所列洗錢行為者，處7年以下有期徒刑，併科新臺
幣5百萬元以下罰金。
組織犯罪防制條例第3條第1項
發起、主持、操縱或指揮犯罪組織者，處3年以上10年以下有期
徒刑，得併科新臺幣1億元以下罰金；參與者，處6月以上5年以
下有期徒刑，得併科新臺幣1千萬元以下罰金。但參與情節輕微
者，得減輕或免除其刑。　
附表：
編號 犯罪事實 主文 ㈠ 犯罪事實欄所載部分 乙○○三人以上共同犯詐欺取財罪，處有期徒刑壹年壹月。 ㈡ 犯罪事實欄㈠所載部分 乙○○三人以上共同犯詐欺取財罪，處有期徒刑壹年肆月。 ㈢ 犯罪事實欄㈡所載部分 乙○○三人以上共同犯詐欺取財罪，處有期徒刑壹年陸月。 ㈣ 犯罪事實欄㈢所載部分 乙○○三人以上共同犯詐欺取財罪，處有期徒刑壹年貳月。 ㈤ 犯罪事實欄㈣所載部分 乙○○三人以上共同犯詐欺取財罪，處有期徒刑壹年貳月。